臺灣高等法院高雄分院刑事判決　　　　 96年度上易字第829號
上訴人即
自　訴　人　丙○○
自訴代理人　周俊源　律師
被　　　告　丁○○
被　　　告　乙○○○
被　　　告　甲○○原名劉善光.
上列上訴人因被告等背信案件，不服臺灣高雄地方法院96年度自
字第36號中華民國96年6 月29日第一審判決，提起上訴，本院判
決如下：
     主  文
上訴駁回。
     理  由
一、自訴意旨：如附件影本所載。
二、原審以：按於五親等內之血親之間，犯背信罪者，須告訴乃
    論，刑法第324 條第2 項、第343 條分別規定甚明。又告訴
    乃論之罪，其告訴應自得為告訴之人知悉犯人之時起，於6
    個月內為之；而告訴乃論之罪，已不得為告訴者，不得再行
    自訴；又不得提起自訴而提起者，應諭知不受理之判決，刑
    事訴訟法第237 條第1 項、第322 條、第334 條亦著有明文
    。本件自訴人丙○○認被告丁○○、乙○○○、甲○○ (原
    名劉善光)3 人 涉犯共同背信之罪，而被告丁○○係自訴人
    之弟，被告乙○○○為丁○○之妻，被告甲○○為丁○○、
    乙○○○之子，此有戶籍謄本2 份在卷可按，亦為自訴人丙○○所自承 (見自訴狀)。 則自訴人丙○○與被告丁○○、
    乙○○○、甲○○3 人間，分別具有二親等旁系血親、二親
    等姻親、三親等旁系血親之關係，是依上開規定，本件應屬
    告訴乃論之罪。次查，自訴人丙○○於94年3 月14日即具狀
    向本院民事庭起訴請求被告丁○○、乙○○○2 人返還信託
    登記土地，其起訴之事實與本件自訴之事實完全相同，此有
    民事起訴狀1 份在卷可按，足見自訴人丙○○自94年3 月14
    日即已知悉被告3 人之背信犯行，揆諸首揭規定，其告訴期
    間應自94年3 月15日起算，迄94年9 月14日為告訴期間之末
    日。再者，自訴人丙○○於上開民事起訴狀雖僅記載被告丁○○、乙○○○2 人，並未對被告甲○○起訴，惟其於起訴
    狀之事實及理由欄業已載明「被告丁○○．．偷偷將原告丙○○應有持分三分之一額數，串通其妻、子即乙○○○及劉
    善光（改名甲○○）共同企圖不法侵害原告信託登記在其名
    下之土地，分別於93年1 月7 日及93.8.3日移轉登記給乙○○○1500/2669 、給其子1169/2669 ，使原告無法直接訴請
    移轉登記返還信託之土地。」等語 (見民事起訴狀)， 足見
    其於起訴時確已知悉被告甲○○共同背信之犯罪事實，尚難
    因其於民事起訴狀上並未對被告甲○○起訴，即認其彼時尚
    不知悉被告甲○○共同背信之犯罪事實，附此敘明。綜上所
    述，本件自訴人丙○○遲至96年5 月18日才提起自訴 (見法
    院收文章)， 顯已逾告訴期間，係不得提起自訴而提起，揆
    諸首揭規定，自應諭知不受理判決等語。
三、本院查：按告訴乃論之罪，其告訴應自得為告訴之人知悉犯
    人之時起，6 個月內為之，又告訴乃論之案件已逾告訴期間
    者，法院應諭知不受理之判決，刑事訴訟法第237 條第1 項
    、第302 條第2 款分別定有明文；又於五親等內之血親之間
    ，犯背信罪者，須告訴乃論，刑法第324 條第2 項、第343
    條分別規定甚明；又告訴乃論之罪，已不得為告訴者，不得
    再行自訴；又不得提起自訴而提起者，應諭知不受理之判決
    ，刑事訴訟法第237 條第1 項、第322 條、第334 條亦著有
    明文。本件自訴人丙○○控訴被告丁○○、乙○○○、甲○○(原 名劉善光)3 人 涉犯共同背信之罪，因被告丁○○係
    自訴人丙○○之弟，被告乙○○○為丁○○之妻（即自訴人
    丙○○之弟媳），被告甲○○為丁○○、乙○○○之子（即
    自訴人丙○○之侄），此有戶籍謄本2 份在卷可按，亦為自
    訴人丙○○於自訴狀所自承，則自訴人丙○○與被告丁○○
    、乙○○○、甲○○3 人間，分別具有二親等旁系血親、二
    親等姻親、三親等旁系血親之關係，是依上開規定，本件應
    屬告訴乃論之罪。次查自訴人丙○○於94年3 月14日即具狀
    向本院民事庭起訴請求被告丁○○、乙○○○2 人返還信託
    登記土地，其起訴之事實與本件自訴之事實完全相同，此有
    民事起訴狀1 份在卷可按，足見自訴人丙○○自94年3 月14
    日即已知悉被告3 人之背信犯行，揆諸首揭規定，其告訴期
    間應自94年3 月15日起算，迨94年9 月14日為告訴期間之末
    日。再者，自訴人丙○○於上開民事起訴狀雖僅記載被告丁○○、乙○○○2 人，並未對被告甲○○起訴，惟其於起訴
    狀之事實及理由欄業已載明「被告丁○○．．偷偷將原告丙○○應有持分三分之一額數，串通其妻、子即乙○○○及劉
    善光（改名甲○○）共同企圖不法侵害原告信託登記在其名
    下之土地，分別於93年1 月7 日及93.8.3日移轉登記給乙○○○1500/2669 、給其子1169/2669 ，使原告無法直接訴請
    移轉登記返還信託之土地。」等語 (見民事起訴狀)， 足見
    其於起訴時確已知悉被告甲○○共同背信之犯罪事實，尚難
    因其於民事起訴狀上並未對被告甲○○起訴，即認其彼時尚
    不知悉被告甲○○共同背信之犯罪事實，而本件自訴人丙○○遲至96年5 月18日才提起自訴 (見台灣高雄地方法院收文
    章)， 顯已逾告訴期間，因已逾期而不得為告訴，則自不得
    再行自訴，其不得提起自訴而提起者，其自訴為不合法。
四、原審以自訴人丙○○對其弟丁○○、弟媳乙○○○、侄子甲○○已逾6 個月告訴期間才提出自訴，以其自訴不合法，依
    法諭知不受理之判決，核無不合，自訴人丙○○提起上訴，
    為無理由，應予駁回，並不經言詞辯論為之。
據上論結，應依刑事訴訟法第368 條、第372條，判決如主文。
中　　華　　民　　國　　96　　年　　9 　　月　　10　　日
            刑事第六庭  審判長法  官  王憲義
                              法  官  邱永貴
                              法  官  張盛喜
以上正本證明與原本無異。
不得上訴。
中　　華　　民　　國　　96　　年　　9 　　月　　10　　日
                              書記官  林明威
